---
title: "Tipología y ciclo de vida de los datos - PRA2"
author: "Adrián González"
date: '2023-01-11'
output:
  word_document: default
  html_document: default
---

```{r setup, include=FALSE}
knitr::opts_chunk$set(echo = TRUE)
```

# 2. Integración y selección

Se cargan algunas librerías básicas para generar gráficos y para manejar los datos.

```{r}
library(ggplot2)
library(dplyr)
```

Para comenzar, cargaremos el dataset y visualizaremos las primeras filas.

```{r}
heart <- read.csv("H:/Mi unidad/Tipología y ciclo de vida de los datos/PRA 2 - 13ene/heart.csv")
head(heart)
```

Con la función "summary", vamos a obtener un breve resumen estadístico de las variables.

```{r}
summary(heart)
```

El siguiente paso será ver la estructura del conjunto de datos, con la función "str".

```{r}
str(heart)
```

Se observa que hay 303 registros y 14 variables. Se observa que todas las variables son numéricas. Ahora, reformatearemos las variables categóricas como factores.

La primera variable con la trabajaremos será "sex", ya que el 0 indica a una mujer y el 1 a un hombre, lo pondremos como factor.

```{r}
heart$sex <- as.factor(heart$sex)

heart$sex <- factor(heart$sex, levels=c(0,1), labels=c("mujer", "hombre"))

head(heart)
```

Vemos que los cambios se han aplicado.

```{r}
str(heart)
```

Lo siguiente será factorizar las demás variables discretas.

```{r}
heart$cp <- as.factor(heart$cp)
heart$fbs <- as.factor(heart$fbs)
heart$restecg <- as.factor(heart$restecg)
heart$exng <- as.factor(heart$exng)
heart$slp <- as.factor(heart$slp)
heart$caa <- as.factor(heart$caa)
heart$thall <- as.factor(heart$thall)
heart$output <- as.factor(heart$output)
str(heart)
```

# 3. Limpieza de datos

## 3.1 Ceros o elementos vacíos

```{r}
sapply(heart,function(x) sum(is.na(x)))
```

```{r}
colSums(heart =="")
```

## 3.2 Valores extremos

```{r}
boxplot(heart$age,main = "Edad",col="blue")
boxplot(heart$trtbps,main = "Presión arterial",col="green")
boxplot(heart$chol,main = "Colesterol",col="red")
boxplot(heart$thalachh,main = "Ritmo cardiaco max",col="yellow")
boxplot(heart$oldpeak,main = "Pico anterior",col="purple")
```

```{r}
boxplot.stats(heart$trtbps)$out
boxplot.stats(heart$chol)$out
boxplot.stats(heart$thalachh)$out
```

```{r}
write.csv(heart, "H:/Mi unidad/Tipología y ciclo de vida de los datos/PRA 2 - 13ene/heart_limpio.csv")
```

# 4. Análisis de datos

## 4.1

```{r}
heart["edad_r"] <- cut(heart$age, breaks = c(0,35,45,55,60,65,100),labels = c("<=35", "36-45","46-55","56-60","61-65",">65"))

table(heart$edad_r)
```

```{r}
summary(heart)
```

## 4.2

```{r}
ggplot(heart, aes(x=chol)) + 
  geom_histogram(fill="lightblue2", colour="black") +
  labs(x="chol", y="Frecuencia") +
  theme_bw()


ggplot(heart, aes(x=trtbps)) + 
  geom_histogram(fill="lightblue2", colour="black") +
    labs(x="trtbps", y="Frecuencia") +
  theme_bw()

ggplot(heart, aes(x=thalachh)) + 
  geom_histogram(fill="lightblue2", colour="black") +
    labs(x="thalachh", y="Frecuencia") +
  theme_bw()

ggplot(heart, aes(x=oldpeak)) + 
  geom_histogram(fill="lightblue2", colour="black") +
    labs(x="oldpeak", y="Frecuencia") +
  theme_bw()
```

Q-Q test para distribución normal.

```{r}
library(moments)
```

```{r}
juntar <- par(mfrow=c(2,3))

qq1 <- qqnorm(heart$chol, main = "Q-Q Plot chol");qqline(
heart$chol, col = 2)

qq2 <- qqnorm(heart$trtbps, main = "Q-Q trtbps");qqline(
heart$trtbps, col = 2)


qq3 <- qqnorm(heart$thalachh, main = "Q-Q Plot thalachh");qqline(
heart$thalachh, col = 2)


qq4 <- qqnorm(heart$old, main = "Q-Q Plot oldpeak");qqline(
heart$old, col = 2)


par(juntar)

```

Shapiro test para distribución normal.

```{r}
norm_test1 <- shapiro.test(heart$chol)
print(norm_test1)

norm_test2 <- shapiro.test(heart$trtbps)
print(norm_test2)

norm_test3 <- shapiro.test(heart$thalachh)
print(norm_test3)

norm_test4 <- shapiro.test(heart$oldpeak)
print(norm_test4)
```

Gráfico en el que se superpone la línea de distribución normal.

```{r}
plotn <- function(x,main="Histograma de frecuencias \ny distribución normal",
                  xlab="X",ylab="Densidad") {
                  min <- min(x)
                  max <- max(x)
                  media <- mean(x)
                  dt <- sd(x)
                  hist(x,freq=F,main=main,xlab=xlab,ylab=ylab)
                  curve(dnorm(x,media,dt), min, max,add = T,col="blue")
}

plotn(heart$chol,main="Gráfico de distribución normal chol")
plotn(heart$trtbps,main="Gráfico de distribución normal trtbps")
plotn(heart$thalachh,main="Gráfico de distribución normal thalachh")
plotn(heart$oldpeak,main="Gráfico de distribución normal oldpeak")
```

Homogeneidad de varianzas.

```{r}
library(car)

leveneTest(y = heart$trtbps,group = heart$age, center = "median")

leveneTest(y = heart$trtbps,group = heart$sex, center = "median")

leveneTest(y = heart$trtbps,group = heart$cp , center = "median")

leveneTest(y = heart$trtbps,group = heart$fbs , center = "median")


leveneTest(y = heart$trtbps,group = heart$restecg , center = "median")

leveneTest(y = heart$trtbps,group = heart$exng , center = "median")


leveneTest(y = heart$trtbps,group = heart$slp , center = "median")

leveneTest(y = heart$trtbps,group = heart$caa , center = "median")

leveneTest(y = heart$trtbps,group = heart$thall, center = "median")

```

Fligner-Killeen test.

```{r}
fligner.test(trtbps ~ output, data = heart)$p.value

fligner.test(chol~ output, data = heart)$p.value

fligner.test(thalachh ~ output, data = heart)$p.value

fligner.test(oldpeak ~ output, data = heart)$p.value

fligner.test(age  ~ output, data = heart)$p.value
```

## 4.3

Correlación entre variables numéricas.

```{r}
library(dplyr)
source("http://www.sthda.com/upload/rquery_cormat.r")

at_num <- select_if(heart,is.numeric)

cor(at_num , method="pearson")

rquery.cormat(at_num )
```

Regresión lineal.

```{r}
lr1<- lm(trtbps~age,data=heart)
summary(lr1)$adj.r.squared


lr2 <-lm(chol ~ age,data=heart)
summary(lr2)$adj.r.squared

lr3 <-lm(thalachh ~ age,data=heart)
summary(lr3)$adj.r.squared

lr4 <-lm(oldpeak ~ age,data=heart)
summary(lr4)$adj.r.squared
```

T.test

```{r}
boxplot(heart$age ~ heart$sex)
t.test(age ~ sex, data=heart)$p.value
```

## 5. Resultados

```{r}
library(ggplot2)

ggplot(data = heart,aes(x=sex,fill=output)) + geom_bar() + xlab("Sexo") + ylab("Cuenta pacientes")

ggplot(data = heart,aes(x=restecg,fill=output)) + geom_bar() + xlab("restecg")+ ylab("Cuenta pacientes")

ggplot(data = heart,aes(x=cp,fill=output)) + geom_bar() + xlab("cp")+ ylab("Cuenta pacientes")

ggplot(data = heart,aes(x=thall,fill=output)) + geom_bar() + xlab("thall")+ ylab("Cuenta pacientes")
```
